【裁判字號】    98,訴,2712
【裁判日期】    981008
【裁判案由】    強盜
【裁判全文】
臺灣板橋地方法院刑事判決              98年度訴字第2712號
公  訴  人  臺灣板橋地方法院檢察署檢察官
被      告  乙○○
指定辯護人  本院公設辯護人己○○
被      告  甲○○
選任辯護人  陳昌羲  律師
上列被告因強盜案件，經檢察官提起公訴（98年度偵字第19228
號），本院判決如下：
    主  文
乙○○共同意圖為自己不法之所有，攜帶兇器，以強暴、脅迫至
使不能抗拒，而取他人之物及使其交付，處有期徒刑柒年。扣案
之黑色頭巾壹條、開山刀壹把、藍波刀壹把，均沒收之。
甲○○共同意圖為自己不法之所有，攜帶兇器，以強暴、脅迫至
使不能抗拒，而取他人之物及使其交付，處有期徒刑陸年。扣案
之黑色頭巾壹條、開山刀壹把、藍波刀壹把，均沒收之。
    事  實
一、甲○○、乙○○為同母異父兄弟，乙○○因缺錢花用，思以
    強盜計程車司機之方式劫財，並事先將其強盜計畫告知甲○○，乙○○遂基於意圖為自己不法所有之強盜犯意，於民國
    98年7 月12日凌晨0 時57分至1 時39分間某時，攜帶其所有
    ，客觀上足以對人之生命、身體安全構成威脅，足供兇器使
    用之藍波刀1 把、開山刀1 把，在臺北市○○區○○路1 段
    411 巷口招呼丙○○所駕駛之車號880-ND號營業小客車，上
    車後，即坐於後座，並將上開開山刀、藍波刀置於後座腳踏
    墊處，再以其所有之黑色頭巾1 條蒙面以防遭指認，旋即指
    示丙○○開往臺北市士林區○○○道附近之泰北高中搭載甲○○，丙○○駕駛車號880-ND號營業小客車抵達泰北高中並
    在該處稍候約十餘分鐘後，甲○○始步行前來，乙○○旋即
    向甲○○表示：「走啦走啦」，甲○○見後座腳踏墊上放置
    有開山刀、藍波刀等兇器，知乙○○意在強盜計程車司機而
    略有猶豫，惟因乙○○不斷邀約，竟仍與乙○○共同基於意
    圖為自己不法所有之強盜犯意聯絡，坐上車號880-ND號營業
    小客車後座，其後乙○○即指示丙○○將車開往臺北縣三重
    市三和夜市，抵達三和夜市時，復指示丙○○將車開往臺北
    縣三重市○○街，於同日凌晨2 時40分許行經溪尾街41號前
    時，乙○○、甲○○即命丙○○停車，並由乙○○持開山刀
    架在丙○○之脖子上，由甲○○持藍波刀指向丙○○，二人
    並向丙○○恫嚇稱：不要反抗，否則要對你不利等語，喝令
    丙○○交出現金，共同以上開強暴、脅迫手段，至使丙○○
    心生畏懼不能抗拒，而交出現金新臺幣（下同）6 、7 百元
    予乙○○，惟乙○○猶感不足，甲○○即將手伸向前座搜刮
    財物，強行取走車上之零錢約1 千元、零錢盒及車號880-ND
    號營業小客車之鑰匙，嗣丙○○趁乙○○、甲○○不注意之
    際逃出車外，大喊搶劫，並請路人幫忙報案，乙○○、甲○○亦下車逃往附近大樓藏匿。後經據報前往現場處理之員警
    在臺北縣三重市○○街41號9 樓頂查獲乙○○、甲○○，並
    扣得上開作案用之黑色頭巾1 條、開山刀1 把、藍波刀1 把
    及強盜所得現金720 元，其餘強盜所得財物則在乙○○、甲○○逃逸途中散落於路旁，後經丙○○返回現場自行尋獲車
    號880-ND號營業小客車之鑰匙及零錢盒。
二、案經丙○○訴由臺北縣政府警察局三重分局報請臺灣板橋地
    方法院檢察署檢察官偵查起訴。
    理  由
壹、證據能力：
一、關於被告甲○○警詢筆錄之自白部分：
  (一)按被告之自白，非出於強暴、脅迫、利誘、詐欺、疲勞訊問
    、違法羈押或其他不正之方法，且與事實相符者，得為證據
    。又被告陳述其自白係出於不正之方法者，應先於其他事證
    而為調查。該自白如係經檢察官提出者，法院應命檢察官就
    自白之出於自由意志，指出證明之方法，刑事訴訟法第156
    條第1 、3 項分別定有明文。亦即被告之自白係出於自由意
    思，且與事實相符者，即有證據能力，反之，若係非法取供
    者，因其陳述非出於任意性，其所為之陳述即無證據能力。
  (二)本件被告甲○○於警詢、偵訊時，曾就犯罪事實為自白，辯
    護人雖為被告甲○○辯護稱：警員叫被告甲○○認罪，被告
    甲○○當時意識不清，遂依警員之意做成警詢筆錄，筆錄內
    容並非出於其自由意思等語，惟經本院當庭勘驗被告甲○○
    於98年7 月12日警詢中陳述之錄音帶，整個過程錄音連續無
    間斷，並穿插有繕打筆錄之聲音，且被告甲○○於警詢時精
    神狀況良好，回答流暢，警方於詢問時，並無誘導詢問之情
    形發生，且口氣平和，詢問之內容係採一問一答之方式就本
    案犯罪事實進行詢問，且亦由被告甲○○就單一問題為具體
    陳述，並非多數由警員事先設題，而由其單純回答「是」，
    又被告甲○○回答問題之內容明確而詳細，並無答非所問或
    因身體狀況不佳而無法回答問題之情形，足認並無辯護人所
    指遭警員為不當誘導或以其他不正方法詢問之情事。
二、關於證人丙○○、乙○○、甲○○之偵訊結證：
  (一)被告以外之人於偵查中向檢察官所為之陳述，除顯有不可信
    之情況者外，得為證據，刑事訴訟法第159 條之1 第2 項定
    有明文。至於同法第248 條第1 項前段所規定，檢察官「訊
    問證人、鑑定人時，如被告在場者，被告得親自詰問」，係
    指「如被告在場者」，始發生「被告得親自詰問」情形。又
    同法條第2 項前段雖規定，「預料證人、鑑定人於審判時不
    能訊問者，應命被告在場」，惟其但書復規定，「但恐證人
    、鑑定人於被告前不能自由陳述者，不在此限」。故依現行
    法，並未明文規定檢察官必須使被告在場，始得訊問證人、
    鑑定人，自不發生在偵查中應經反對詰問之問題，此與在審
    判中應經交互詰問者不同。從而，被告以外之人在檢察官偵
    查中依法具結所為之陳述，除顯有不可信之情況者外，於審
    判中依刑事訴訟法第165 條第1 項規定合法調查者，即有證
    據能力（最高法院98年度台上字第5265號）。
  (二)證人丙○○、乙○○、甲○○於偵查中分向檢察官所為業經
    具結擔保其等所述實在之陳述，又無任何「顯有不可信之情
    況」存在，依據上開說明，該等偵訊中之結證，均得作為本
    案證據。
三、亞東紀念醫院之精神鑑定報告書：
    按，法院或檢察官得囑託醫院、學校或其他相當之機關、團
    體為鑑定，或審查他人之鑑定，並準用第203 條至第206 條
    之1 之規定（不包括第202 條囑託個人鑑定時應命鑑定人於
    鑑定前具結之規定），而鑑定之經過及其結果，應命鑑定人
    以言詞或書面報告，刑事訴訟法第208 條第1 項前段及第
    206 條第1 項分別定有明文。本件於本院審理中，由法院囑
    託亞東紀念醫院就被告乙○○、甲○○行為當時之精神狀態
    進行鑑定，該院長期受偵審機關囑託實施精神鑑定，所為之
    鑑定，自具有相當之專業及可信度，且該局鑑定人員已將鑑
    定經過及其結果詳細載明於鑑定書函上，並無任何顯不可信
    之情況，參照刑事訴訟法第159 條第1 項「除法律別有規定
    」之例外（修法意旨明確指出包含同法第206 條）暨同法第
    159 條之4 第1 款等規定，本案所引用該院出具之精神鑑定
    報告書，自有證據能力。
貳、實體方面：
一、上揭強盜之犯罪事實，業經被告乙○○、甲○○於警詢、偵
    查及本院審理中坦承不諱，核與證人即被害人丙○○於偵查
    及本院審理中之證述情節相符，並有作案用之黑色頭巾1 條
    、開山刀1 把、藍波刀1 把扣案可資佐證及贓物認領保管單
    1 紙、照片12張在卷可稽，是被告乙○○、甲○○此部分之
    自白與事實相符，自堪採為認定事實之依據。至被告乙○○
    雖辯稱：伊在犯案前有服用精神科藥物云云，被告甲○○亦
    辯稱：伊在犯案前有服用安眠藥，且係乙○○打電話給伊，
    說不夠錢付車資，要伊下去幫忙付車資，伊下去要幫乙○○
    付車資時，乙○○又跟伊說要去三重找朋友，要伊陪他一起
    去，伊才坐上計程車，後來到臺北縣三重市○○街時，乙○○突然丟1 把刀給伊，伊才照著乙○○說的去做云云。經查
    ：
  (一)證人辛○○即被告乙○○之女友於本院審理中雖證稱：98年
    7 月11日下午5 點到7 點間，我有跟乙○○在他內湖路1 段
    的家，當時乙○○的精神狀況不好，我有看到乙○○從藥袋
    拿藥出來吃，是粉紅色的藥，是何種藥我不知道等語（見本
    院98年9 月10日審判筆錄第15、17頁），是證人辛○○並無
    法確定被告乙○○究係服用何種藥物及其服用之劑量為何；
    另依被告乙○○所述，其係服用於最後一次至行政院退除役
    官兵輔導委員會臺中榮民總醫院（以下簡稱臺中榮民總醫院
    ）就醫時醫師所開立之2 種藥物，每種各服用10顆，而經本
    院函詢臺中榮民總醫院有關當次所開立之藥物及該等藥物對
    人體之影響為何，據臺中榮民總醫院函覆稱：被告乙○○曾
    於97年4 月2 日、9 日、23日至本院精神科就診3 次，當時
    為成功嶺醫務室轉介，因出現失眠、情緒不穩之情形而就醫
    ，於本院最後一次門診（97年4 月23日）開立之藥物請詳見
    病歷影本，主要藥物作用除Volna-K 為止痛藥外，其他多為
    助眠、抗焦慮藥物，若一次服用10顆，多有嗜睡過度之情形
    ，多數病患應可於2-3 日代謝過量之藥物，有臺中榮民總醫
    院98年8 月28日中榮醫企字第0980014212號函暨所附之病歷
    紀錄在卷可佐，是被告乙○○若真係服用臺中榮民總醫院醫
    師所開立之藥物，其如此大量服用之結果應係會嗜睡過度為
    是，故由被告乙○○當時之生理反應，顯與大量服用由臺中
    榮民總醫院醫師開立之藥物後應有之生理反應不符一節以觀
    ，被告乙○○辯稱其在犯案前有服用最後一次於臺中榮民總
    醫院就醫時醫師所開立之藥物一節，委無可採。
  (二)又證人丁○即被告甲○○之女友於本院審理中雖證稱：98年
    7 月12日甲○○出去前我有跟他在房間裡，他一直在講電話
    還有吃藥，是醫院留下來的藥，是精神科的藥，我不知道他
    到底吃了幾顆等語（見本院98年9 月10日審判筆錄第19至21
    頁），是證人丁○並無法確定被告甲○○究係服用何種藥物
    及其服用之劑量為何；另依被告甲○○所述，其在案發前係
    服用最後一次至國軍北投醫院就醫時醫師所開立之安眠藥2
    、3 顆，而經本院函詢國軍北投醫院有關當次所開立之藥物
    及該等藥物對人體之影響為何，據國軍北投醫院函覆稱：被
    告甲○○於93年4 月27日因出現情緒低落、緊張、失眠、胸
    悶、呼吸困難及自殺意念等症狀而至本院門診就醫，並於93
    年4 月28日安排住院治療，93年6 月25日出院，診斷重度憂
    鬱症，93年7 月1 日返回門診複診時，因門診醫師發現出現
    躁症症狀而更改診斷為情感性精神病，於93年至97年間因情
    緒低落、失眠等症狀陸續於本院門診求診共計21次，並開立
    輕度身心障礙手冊，最後一次於本院就醫時間為97年2 月18
    日，開立Modipanol 2mg 、Semi-nax 10mg 及Etumine 40mg
    各1 顆於睡前服用，其中安眠藥包括Modipanol 及Semi-nax
    兩種，其副作用包含嗜睡、頭暈、呼吸抑制、認知功能缺損
    及順行性失憶症狀等，Modipanol 半衰期約10～20小時，
    Semi-nax半衰期約1.5 ～2.4 小時，藥物影響身體時間因個
    別之藥物代謝能力及服用藥物劑量之高低而各有不同，有國
    軍北投醫院98年9 月10日醫投行政字第0980002017號函暨所
    附之病歷紀錄在卷可參，而依據該函所附之病歷紀錄單，當
    次醫師所開立藥物之天數為28天，是以被告甲○○最後一次
    於國軍北投醫院就診之時間係在97年2 月18日，距離本件案
    發之98年7 月12日已有近1 年5 月之久，當次醫師並僅有開
    立28天份之藥物，則被告甲○○於案發當日是否真有服用國
    軍北投醫院所開立之藥物，實非無疑；且觀諸被告甲○○於
    警詢、偵訊時之陳述，其就被告乙○○係如何與之聯絡、其
    係在何處上車、如何強盜計程車司機財物、在何處為警查獲
    等情節，均可為具體詳細之描述，並無任何上開國軍北投醫
    院函覆資料所稱之副作用情事，是縱認被告甲○○在犯案前
    真有服用藥物，其所服用之藥物亦顯然對其精神狀況並未造
    成不能辨識其行為違法或依其辨識而行為之能力顯著減低之
    影響。
  (三)又證人丙○○於本院審理中證稱：被告二人在車上時，二人
    精神狀況很正常，乙○○上車時還有跟我說話，我覺得他的
    精神很正常，他還叫我開車到泰北高中等另外一個人，我覺
    得他講話很正常等語（見本院98年9 月10日審判筆錄第6 、
    8 頁），證人即負責製作筆錄之員警戊○○於本院審理中亦
    證稱：製作筆錄過程中，被告二人意識清醒，精神狀況也很
    正常，看起來沒有異樣，他們都有針對我的問題回答，不會
    答非所問，我覺得他們應該是有預謀，但是他們二人對此部
    分有辯解，說是隨機的，還有關於犯意聯絡部分，好像他們
    有在遲疑，想說要如何回答，沒有立刻回答我的問題等語（
    見本院98年9 月10日審判筆錄第9 、10頁），證人即負責製
    作筆錄之員警庚○○於本院審理中亦證稱：被告二人在製作
    筆錄過程中精神狀況都很正常，沒有異狀，也不會胡言亂語
    ，對於警方問的問題都可以回答，不會答非所問等語（見本
    院98年9 月10日審判筆錄第13頁），足見被告乙○○、甲○○無論係在案發時與證人丙○○接觸之過程中，或案發後製
    作警詢筆錄之過程中，均無任何意識不清、失憶或其他精神
    狀況有異之情狀，另經本院向臺中榮民總醫院、國軍北投醫
    院調閱被告乙○○、甲○○相關之病歷資料及本案全部卷宗
    ，將被告二人送請亞東紀念醫院鑑定結果，亦均認被告二人
    於本案行為之精神狀態無因精神障礙或其他心智缺陷，致不
    能辨識其行為違法或欠缺依其辨識而行為之能力，或因精神
    障礙或其他心智缺陷，致其辨識行為違法或依其辨識而行為
    之能力顯著減低之情形，復有亞東紀念醫院精神鑑定報告書
    2 份在卷可稽，是被告二人於本案行為之精神狀態並無因精
    神障礙或其他心智缺陷，致不能辨識其行為違法或欠缺依其
    辨識而行為之能力，或因精神障礙或其他心智缺陷，致其辨
    識行為違法或依其辨識而行為之能力顯著減低之情形，應可
    認定。
  (四)又證人丙○○於本院審理中證稱：當時他拿刀子押著我的脖
    子，我怕他劃我脖子，刀子很利，我是怕他傷害我，所以我
    才把錢給他等語（見本院98年9 月10日審判筆錄第8 頁），
    輔以當時係深夜時分，證人丙○○並係與被告二人共處於空
    間狹小之車號880-ND號營業小客車上，被告乙○○、甲○○
    既分持鋒利之開山刀及藍波刀，被告乙○○所持之開山刀並
    係直接架在證人丙○○之脖子上，被告二人並均對證人丙○○表示不要抵抗，否則要對其不利，是被告乙○○、甲○○
    之言行舉止，已足堪使證人丙○○感受其生命、身體、安全
    正遭受極度迫切之危害，依一般社會生活經驗判斷，證人丙○○當時之自由意識已遭受壓制，客觀上並已達不能抗拒之
    程度無疑。
  (五)又被告乙○○自警詢起雖即供稱係在車號880-ND號營業小客
    車行經臺北市士林區泰北高中附近時，以其所持用之000000
    0000號行動電話撥打被告甲○○所持用之0000000000號行動
    電話，請被告甲○○下來付車資云云，惟以本件係證人丙○○遭強盜後，旋即委請路人代為報警，警方到場後，隨即於
    98年7 月12日凌晨2 時40分許在臺北縣三重市○○街41號9
    樓樓頂查獲被告二人，及被告乙○○在臺北市○○區○○路
    1 段411 巷口招呼證人丙○○所駕駛之車號880-ND號營業小
    客車後，隨即前往臺北市士林區泰北高中，在該處停留十餘
    分鐘後，再前往臺北縣三重市三和夜市，最後再開往臺北縣
    三重市○○街41號前停車，依上開路程之距離，且當時乃深
    夜時分，交通流量甚小，則被告乙○○從在臺北市○○區○○路1 段411 巷口坐上車號880-ND號營業小客車起到在臺北
    縣三重市○○街41號前停車強盜止，其間所需之車程時間至
    多為1 小時30分左右，亦即被告乙○○在臺北市○○區○○
    路1 段411 巷口坐上車號880-ND號營業小客車之時間應係98
    年7 月12日凌晨1 時10分前後，另由被告乙○○所持用之00
    00000000號行動電話於98年7 月12日凌晨0 時57分發話之基
    地台位置係在臺北市○○區○○路4 段180 號，於98年7 月
    12日凌晨1 時39分、1 時53分、1 時54分收、發話之基地台
    位置則均係在臺北市○○區○○路94號5 樓，有0000000000
    號行動電話雙向通聯紀錄資料在卷可稽，是被告乙○○所持
    用之0000000000號行動電話於98年7 月12日凌晨0 時57分發
    話之基地台位置恰與被告乙○○招呼車號880-ND號營業小客
    車之位置即臺北市○○區○○路411 巷口相近，被告乙○○
    指示證人丙○○駕駛車號880-ND號營業小客車搭載被告甲○○之位置即臺北市士林區泰北高中則係與被告乙○○所持用
    之0000000000號行動電話於98年7 月12日凌晨1 時39分、1
    時53分、1 時54分收、發話之基地台位置相近，更可見被告
    乙○○在臺北市○○區○○路411 巷口坐上車號880-ND號營
    業小客車之時間應係在98年7 月12日凌晨0 時57分到1 時39
    分之間，此亦與由臺北市○○區○○路411 巷口至臺北縣三
    重市○○街41號前所需之車程時間相符。因之，觀諸被告乙○○所持用之0000000000號行動電話於98年7 月11、12日之
    雙向通聯紀錄，0000000000號行動電話除曾於98年7 月11日
    中午12時30分發話至被告甲○○所持用之0000000000號行動
    電話外，別無其他發話至0000000000號行動電話之紀錄，反
    而係0000000000號行動電話於98年7 月12日凌晨0 時6 分、
    0 時35分，均有分別發話至0000000000號行動電話，此有00
    00000000、0000000000號行動電話雙向通聯紀錄在卷可稽，
    足見被告乙○○供稱係在搭乘車號880-ND號營業小客車行經
    泰北高中時致電被告甲○○下來付車資一節，實與上開通聯
    紀錄顯示之雙方通聯情形不符，殊無可採。
  (六)再者，被告乙○○坐上車號880-ND號營業小客車時間應係在
    98年7 月12日凌晨0 時57分至1 時39分之間，已如前述，則
    在被告乙○○坐上車號880-ND號營業小客車後到案發前，00
    00000000號行動電話僅有於凌晨1 時39分、1 時53分接聽00
    00000000號行動電話各69、25秒，及於凌晨1 時54分發話至
    0000000000號行動電話7 秒，有雙向通聯紀錄可佐，而0000
    000000號行動電話門號之申請人係蘇貴英，為被告甲○○女
    友丁○之母，被告甲○○及證人丁○亦均陳稱被告甲○○於
    98年7 月12日凌晨出門時所攜帶之行動電話門號係丁○使用
    之門號而非0000000000號（見本院98年9 月10日審判筆錄第
    21頁），足見上開三通電話亦係被告乙○○與甲○○間之通
    話無誤，是綜觀被告乙○○、甲○○於案發前之通聯情形，
    除於98年7 月11日中午12時30分許之通話係由被告乙○○撥
    打予被告甲○○外，其他於98年7 月12日凌晨0 時6 分、0
    時35分、1 時39分、1 時53分之通話均係由被告甲○○撥打
    予被告乙○○，通話時間並分別長達254 秒、51秒、69秒、
    25秒，被告甲○○於案發前如此密集致電被告乙○○之目的
    為何，實足令人起疑，再輔以被告甲○○至泰北高中後並未
    支付車資，反而係坐上車號880-ND號營業小客車與被告乙○○一同前往臺北縣三重市，更可見被告甲○○至泰北高中之
    目的絕非單純之支付車資而已；另參酌被告乙○○前於警詢
    中供稱：因我們曾經共同討論可以以隨機攔停計程車之方式
    實施強盜行為等語（見偵查卷第20頁），被告甲○○於警詢
    中亦供稱：他就說要去三重，就叫我上車，然後我看到刀子
    就知道意思；（你們是有討論過是不是？不然你怎麼會知道
    ？）以前是我，我有提過等語（見本院98年8 月20日準備程
    序筆錄第17頁），堪認被告乙○○、甲○○先前確曾討論過
    以強盜計程車司機之方式劫財，而證人丙○○於本院審理中
    證稱：在泰北高中去載甲○○，我在那等了十幾分鐘，甲○○來時，乙○○一直說走啦走啦，甲○○猶豫了一下才上車
    ，我沒有看到甲○○上車時手上有無拿東西，我是等甲○○
    上車後才看到腳踏墊那裡有長的1 把刀，我問甲○○刀子是
    何人的，甲○○說刀子是他的等語（見本院98年9 月10日審
    判筆錄第5 、6 、7 頁），被告乙○○亦供稱：開山刀、藍
    波刀都是我帶上車的，我是藏在衣服裡面，一上車就把2 把
    刀放在腳踏墊，沒有用東西遮著等語（見本院98年10月1 日
    審判筆錄第6 頁），更可見被告甲○○在未上車時即已看到
    被告乙○○放置於腳踏墊處之作案工具開山刀及藍波刀。因
    之，以被告甲○○於案發前曾密集撥打電話予被告乙○○，
    在未上車時並已看見被告乙○○放置於腳踏墊處之開山刀及
    藍波刀，足認被告乙○○在坐上車號880-ND號營業小客車前
    即已與被告甲○○商議過要共同強盜計程車司機財物之事，
    如此一來，被告乙○○始會叫證人丙○○先將車號880-ND號
    營業小客車開往泰北高中接被告甲○○，而非直接開往作案
    地點，而被告甲○○在看見放置於腳踏墊上之開山刀及藍波
    刀時，已明確知悉被告乙○○邀約其上車之目的即在共同強
    盜計程車司機丙○○，正因如此，被告甲○○始會在臨上車
    之際表現出有所遲疑，惟因被告乙○○不斷邀約，被告甲○○仍決意上車與被告乙○○共同強盜計程車司機丙○○，進
    而在車號880-ND號營業小客車行經臺北縣三重市○○街41號
    前時一同下手強盜，絕非如被告甲○○所言，其係在車號88
    0-ND號營業小客車行經臺北縣三重市○○街41號前停車時，
    因被告乙○○突然丟1 把刀與其，其始與被告乙○○生強盜
    之犯意聯絡，附此敘明。
  (七)綜上，被告二人此部分所辯，尚無可採。本案事證明確，被
    告二人犯行，均堪認定。
二、刑法第330 條第1 項之攜帶兇器強盜罪（即犯強盜罪而有刑
    法第321 條第1 項第3 款之情形）以行為人攜帶兇器強盜為
    其加重條件，不以攜帶之初有行兇之意圖為必要，其兇器之
    由來如何，亦無所限制，祇須在強盜當時攜帶之為已足，最
    高法院95年度台上字第3328號判決意旨可資參照。本件被告
    乙○○、甲○○共同基於意圖為自己不法所有之強盜犯意聯
    絡，持開山刀、藍波刀之客觀上材質鋒利足以對人之生命、
    身體造成威脅之工具（無證據證明係管制刀械），對被害人
    丙○○施以強暴、脅迫手段，至被害人丙○○不能抗拒，其
    等因而得以令被害人丙○○交付財物並強取被害人丙○○之
    財物，參照上開說明，核被告乙○○、甲○○所為，均係犯
    刑法第330 條第1 項之攜帶兇器強盜罪。又被告乙○○、甲○○就上開加重強盜犯行間，有犯意之聯絡及行為之分擔，
    皆為共同正犯。又被告甲○○經送請亞東紀念醫院鑑定結果
    ，其行為時之精神狀況，雖無因精神障礙或其他心智缺陷，
    致不能辨識其行為違法或欠缺依其辨識而行為之能力，或因
    精神障礙或其他心智缺陷，致其辨識行為違法或依其辨識而
    行為之能力顯著減低之情形，已如前述，惟依被告甲○○進
    行心理測驗結果，其進行測驗過程中，配合度尚可，注意力
    容易分散，持續力較差，測驗後半段錯誤率明顯增加，動作
    反應慢，需思考較久才能回答，就測驗的行為觀察推估，此
    份測驗評估的結果是可信的，智能評估部分，使用瑞文氏標
    準圖形推理測驗（SPM） ，百分等級介於25-50 ，落入中等
    程度，人格測驗部分，使用MCMI- III顯示甲○○自我揭露度
    高，測驗可信度高，有明顯依賴與邊緣性人格傾向，並伴隨
    有低落情感疾患憂鬱與焦慮等症狀；鑑定結果，其目前之精
    神科臨床診斷為「適應障礙症合併長期憂鬱反應，需排除情
    感性精神病」、「疑似安眠藥物依賴，身處被限制的環境」
    與「疑似邊緣性人格疾患」，有亞東紀念醫院精神鑑定報告
    書在卷可參，輔以被告甲○○於93年4 月27日因出現情緒低
    落、緊張、失眠、胸悶、呼吸困難及自殺意念等症狀而至國
    軍北投醫院門診就醫，並於93年4 月28日安排住院治療，93
    年6 月25日出院，診斷重度憂鬱症，於93年至97年間因情緒
    低落、失眠等症狀陸續門診求診共計21次，並開立輕度身心
    障礙手冊，亦有國軍北投醫院98年9 月10日醫投行政字第09
    80002017號函暨所附之病歷紀錄在卷可稽，足見被告甲○○
    於案發當時之精神狀況雖未達因精神障礙或其他心智缺陷，
    致不能辨識其行為違法或欠缺依其辨識而行為之能力，或因
    精神障礙或其他心智缺陷，致其辨識行為違法或依其辨識而
    行為之能力顯著減低之程度，但其精神狀況確實較一般人不
    佳，因受到同母異父弟弟即被告乙○○邀約，一時思慮欠周
    ，致罹重典，強盜所得非鉅，又未傷人，犯罪情狀，尚堪憫
    恕，以所犯加重強盜罪為最輕本刑7 年以上有期徒刑之罪，
    本院認被告甲○○所犯上開罪名縱科以最輕法定本刑，仍嫌
    過重，依刑法第59條規定減輕其刑。爰審酌被告乙○○、甲○○時值青壯，竟不思正當管道賺取財物，及渠等犯罪之動
    機、目的、手段、品性、生活狀況、智識程度，及犯罪後尚
    能坦承犯行之態度等一切情狀，分別量處如主文所示之刑，
    以示懲儆。又扣案之黑色頭巾1 條、開山刀1 把、藍波刀1
    把，均係被告乙○○所有，供犯罪所用之物，業經被告乙○○、甲○○於本院審理中供述明確，爰依刑法第38條第1 項
    第2 款併予宣告沒收之。
據上論斷，應依刑事訴訟法第299 條第1 項前段，刑法第28條、
第330 條第1 項、第59條、第38條第1 項第2 款，判決如主文。
本案經檢察官黃彥琿到庭執行職務。
中    華    民    國    98    年    10    月    8     日
                  刑事第十九庭  審判長法  官  曾淑娟
                                      法  官  陳明偉
                                      法  官  鄧雅心
上列正本證明與原本無異。
如不服本判決，應於判決送達後10日內敘明上訴理由，向本院提
出上訴狀 (應附繕本) ，上訴於臺灣高等法院。其未敘述上訴理
由者，應於上訴期間屆滿後20日內向本院補提理由書「切勿逕送
上級法院」。
                                      書記官   陳金鳳
中    華    民    國    98    年    10    月    9     日
附錄本案論罪科刑法條全文：
中華民國刑法第330條
犯強盜罪而有第321 條第1 項各款情形之一者，處7 年以上有期
徒刑。
前項之未遂犯罰之。


司法院資訊處製作；財團法人民間司法改革基金會備份。
